【裁判字號】    89,台非,447
【裁判日期】    891130
【裁判案由】    公共危險
【裁判全文】
最高法院刑事判決                                八十九年度台非字第四四七號
    上訴人  最高法院檢察署檢察總長
    被  告  甲○○
右上訴人因被告公共危險案件，對於台灣台中地方法院中華民國八十九年三月七日第
一審刑事簡易確定判決（八十九年度豐交簡字第四一號，檢察官聲請簡易判決處刑案
號：台灣台中地方法院檢察署八十九年度偵字第二六一三號），認為違法，提起非常
上訴，本院判決如左：
    主  文
原判決關於違背法令部分撤銷。
    理  由
非常上訴理由稱：「按判決不適用法則或適用不當者，為違背法令，刑事訴訟法第三
百七十八條定有明文。又依法應於審判期日調查之證據，未予調查，致適用法令違誤
，而顯然於判決有影響者，該項確定判決即屬違背法令，得提起非常上訴，亦經司法
院大法官會議釋字第一八一號解釋在案。是事實審法院對於被告有無累犯之事實，應
否適用刑法第四十七條累犯之規定加重其刑，即屬法院認定事實與適用法律之基礎事
項，客觀上有調查之必要，應依職權加以調查，倘被告為累犯，而事實審並未詳加調
查，致判決時未依累犯之規定論處，即屬刑事訴訟法第三百七十九條第十款所規定『
依法應於審判期日調查之證據而未予調查』，其判決當然違背法令。次查受有期徒刑
之執行完畢，五年以內再犯有期徒刑以上之罪者，為累犯，加重本刑至二分之一，為
刑法第四十七條所明定；此所謂再犯有期徒刑以上之罪者，係指再犯之罪，其最重法
定本刑為有期徒刑以上之刑而言，至其最輕法定本刑是否為有期徒刑抑為拘役或罰金
，則非所問。又科刑之判決書，其宣示之主文，與所載之事實及理由之說明，均必須
互相適合，否則即屬理由矛盾；而判決所載之理由矛盾，倘致應適用之法則未予適用
，已使判決本身發生違誤，當然為判決違背法令，非僅屬訴訟程序違背法令（最高法
院八十七年度台非字第二七四號判決可資參照）。本件第一審判決時，即已發覺被告
為累犯，復於原判決事實欄確認被告為累犯之事實，然於理由欄內卻未說明應適用累
犯之規定加重其刑，主文欄亦無累犯之宣示，已不得依刑法第四十八條前段之規定，
以裁定更定其刑以資救濟，且此一判決理由之矛盾，已致應適用之法則未予適用之違
誤，顯屬判決違背法令。查本件被告甲○○前於八十七年一月間因傷害案件，經台灣
台中地方法院以八十七年度易字第四四二三號判決判處有期徒刑三月確定，並於八十
八年八月二十四日執行完畢，有台灣台中地方法院檢察署刑案資料查註紀錄表一份在
卷足稽，並為原確定判決所認定之事實，嗣被告於八十九年一月三十日二十二時四十
五分許，在服用酒類，已不能安全駕駛動力交通工具之程度後，仍駕駛車牌號碼ＳＭ
－○四三六號自用小客車，於同日二十三時十分許，行經台中縣潭子鄉○○路二五三
巷巷口之際，因精神恍惚而與吳禹文所駕駛車牌號碼Ｍ六－七六五八號自用小客車對
撞，經報警處理，測試其吐氣每公升酒精含量高達一‧○六毫克，則其服用酒類，不
能安全駕駛動力交通工具而駕駛之行為，既在其因傷害案件裁判執行完畢後五年之內
，依刑法第四十七條之規定，自應論以累犯，而原判決就犯罪事實部分認定被告係累
犯，已如前述，惟於應適用法條部分，卻未適用累犯之規定加重其刑，主文欄亦無累
犯之宣示，揆諸上揭最高法院判決意旨，原判決理由矛盾，已有應適用法則而未予適
用之違誤，顯屬判決違背法令。案經確定，爰依刑事訴訟法第四百四十一條、第四百
四十三條提起非常上訴，以資糾正。」等語。
本院按受有期徒刑之執行完畢，或受無期徒刑或有期徒刑一部之執行而赦免後，五年
以內再犯有期徒刑以上之罪者，為累犯，加重本刑至二分之一，刑法第四十七條定有
明文。又科刑之判決書，對於犯罪事實必須詳加認定，然後於理由內敘明其認定犯罪
事實所憑之證據及其認定之理由，方足以資論罪科刑，而其所載之事實、理由與所宣
告之主文，尤必相互一致，方為適法。倘若事實認定與理由說明或主文之宣告不相一
致，按諸刑事訴訟法第三百七十九條第十四款後段規定，均屬判決理由矛盾之當然違
背法令；而判決理由矛盾，倘致適用法則不當，而影響判決之結果，為判決違背法令
，非僅屬訴訟程序違背法令而已。本件原判決引用檢察官聲請簡易判決處刑書關於犯
罪事實及證據之記載，認定被告甲○○曾於民國八十七年間因傷害案件，經台灣台中
地方法院判處有期徒刑三月確定，並於八十八年八月二十四日執行完畢。詎仍不知悔
改，於八十九年一月三十日二十二時四十五分許，在服用酒類，已達不能安全駕駛動
力交通工具之程度後，仍駕駛車牌號碼ＳＭ－○四三六號自用小客車，致於同日二十
三時十分許，行經台中縣潭子鄉○○路二五三巷巷口之際，因精神恍惚而與吳禹文所
駕駛車牌號碼Ｍ六－七六五八號自用小客車對撞，經報警處理，測試其吐氣每公升酒
精含量高達一‧○六毫克而被查獲等情。原確定判決已就被告犯本罪之時間，係在其
前因傷害案件被判處有期徒刑三月執行完畢後五年內而為累犯之事實，為明確之認定
，惟理由內未就其係累犯予以論述說明，主文內亦無累犯之諭知，僅宣示「甲○○服
用酒類，不能安全駕駛動力交通工具而駕駛，處有期徒刑四月，如易科罰金以三百元
折算一日。」難謂無判決理由矛盾之違誤，且因而致未適用刑法第四十七條規定加重
其刑，自有判決不適用法則之違背法令。案經確定，非常上訴意旨執以指摘，洵有理
由。惟原判決尚非不利於被告，應將原判決關於違背法令之部分撤銷，以資糾正。
據上論結，應依刑事訴訟法第四百四十七條第一項第一款前段，判決如主文。
中      華      民      國    八十九    年     十一     月     三十     日
                              最高法院刑事第四庭
                                  審判長法官  董  明  霈
                                        法官  丁  錦  清
                                        法官  林  茂  雄
                                        法官  王  居  財
                                        法官  張  祺  祥
      右正本證明與原本無異
                                              書  記  官
中      華      民      國    八十九    年     十二     月      六      日


司法院資訊處製作；財團法人民間司法改革基金會備份。
